---
title: "Analise Populacional"
output: github_document
date: "2024-02-19"
---

```{r setup, include=FALSE}
knitr::opts_chunk$set(echo = TRUE)
```

# Importando bibliotecas

Importe a biblioteca rvest para acessar dados web do wikipedia e processar esses dados.

```{r bibliotecas, include=T, echo = T}
library(tidyverse)
library(rvest)
library(data.table)
library(knitr)
```

# Importando os dados a partir do site da wikipedia

```{r importandodados, include=FALSE}
populacao.mundial.web <- rvest::read_html("https://en.wikipedia.org/wiki/World_population")
lpop <- populacao.mundial.web %>% rvest::html_nodes("table") %>% html_table()
pop.mundial <- lpop[[5]]
pop.mundial <- pop.mundial[-1,]
```


# Criando função auxiliar para limpar os nomes das variáveis, 
  * tirando os espacos e; 
  * Substituindo por "_".

```{r funcoesauxiliares, include=FALSE}
limpeza.nomes <- function(nomes)
{
  nomes.limpos <- gsub("__", "_", gsub("\\s","_",gsub("/", "", nomes)))
  return(nomes.limpos)
}
names(pop.mundial) <- limpeza.nomes(names(pop.mundial))
names(pop.mundial)[3] <- "Percentage_of_the_world"
```

# Selecionando as colunas úteis para analise e limpei as variáveis
  * Limpando a variável Population para se tornar uma variável numérica
  * Limpando a variável Percentage_of_the_world and convertendo para proporções na classe numeric
  * Limpando a variável Date e convertendo de character para classe Date 

```{r limpandovars, include=FALSE}
pop.mundial <- pop.mundial %>% dplyr::mutate(Population = as.numeric(stringr::str_replace_all(Population, "\\,", "")))
pop.mundial <- pop.mundial %>% dplyr::mutate(Percentage_of_the_world = as.numeric(stringr::str_replace_all(Percentage_of_the_world, "%", ""))/100)
pop.mundial <- pop.mundial %>% dplyr::mutate(Date = as.IDate(gsub(" ", "-", Date), format = "%d-%b-%Y"))
```

# Vamos criar uma variável continente ?
  * Importando uma base de dados que tenha a informacao de paises por continente
  * Vinculando esta base à nossa base limpa com os dados de populacao por pais no top-10

```{r limpandodadoscontinenteevinculando, echo=F, include=F}
continentes <- readr::read_csv("dados_auxiliares/continents-according-to-our-world-in-data.csv")
pop.mundial <- pop.mundial %>% dplyr::left_join(continentes, by = c("Country_Dependency" = "Entity"))
```

# Vamos agrupar os dados de populacao por continente e criar uma nova variavel ?

```{r agrupandopopporcontinentes, echo=T, include=T}
pop.mundial <- pop.mundial %>% dplyr::group_by(Continent) %>% dplyr::mutate(Population_Continent = sum(Population))
pop.mundial.agg <- pop.mundial %>% dplyr::group_by(Continent) %>% dplyr::summarise(Population_Continent = sum(Population))
kable(pop.mundial.agg)
```
