---
title: "Análise descritiva de uma base de dados"
author: "Otto Tavares"
date: "`r format(Sys.time(), '%d %B, %Y')`"
output: github_document
---

```{r setup, include=FALSE}
knitr::opts_chunk$set(echo = TRUE)
```


## Introdução

Na Aula 8, temos o objetivo de abrir uma base de dados e dar os primeiros passos em análise estatística dessa base.

Como sempre, o primeiro passo é importar as bibliotecas que serão utilizadas para análise, como tydiverse, summarytools e dlookr.

```{r importando bibliotecas, echo = TRUE}
library(tidyverse)
library(dlookr)
library(summarytools)
library(readxl)
library(knitr)
```

A base trabalhada nesta aula, será a base de dados hipotética disponbilizada no livro texto dos autores Bussab e Moretim. Vamos importá-la e imprimir as primeiras observações para conhecimento das variáveis.

```{r importando dados, echo = FALSE}
salarios <- readxl::read_excel("./dados_auxiliares/dados_bussab_m.xlsx")
```

```{r imprimindo as variaveis, echo = TRUE}
kable(head(salarios))
```

###Identificando os tipos de cada variável na base

Para identificar os tipos de cada variável na base, vamos utilizar a função diagnose do pacote dlookr e reportar o tipo de cada um para melhor trabalharmos os dados.

```{r identificando os tipos de variáveis, echo = TRUE}
salarios %>% dlookr::diagnose()
```

É fácil ver que na base há três variáveis qualitativas, sendo as variáveis Estado Civil e região nominais, enquanto a variável Grau de Instrução é ordinal.

Sobre as variáveis quantitativas, temos número de filhos e idade com variáveis discretas, equanto a variável salário é contínua.

##Análise de frequências de variáveis qualitativas

A variável região é uma das variáveis qualitativas nominais da base, sendo uma variável interessante para extraírmos as frequências. Para esse caso, vamos utilizar a função freq() do pacote summarytools

```{r frequencias de uma variavel, echo = TRUE}
salarios %>% dplyr::select(regiao) %>% summarytools::freq()
```

Nas colunas Freq, temos a frequência absoluta, mostrando um grau de bastante homogeneidade entre as classes. Padrão esse, que é confirmado com a coluna Valid, que apresenta as frequências relativas de cada opção de região. 

Podemos fazer a mesma análise para os dados de estado civil, os quais podemos estar interessados em buscar evidência se há mais funcionários casados ou solteiros na empresa. A seguir, temos a tabela destas proporções, onde é perceptível que há maior proporção de funcionários casados.


```{r frequencias da variavel ecivil, echo = TRUE}
salarios %>% dplyr::select(estado_civil) %>% summarytools::freq()
```

É importante destacar, que lemos a coluna Valid sem nos preocupar nestes casos, pois não há dados faltantes para nenhumas das duas variáveis.


Por fim, podemos criar tabelas de frequências para uma variável quantitativa discreta, como é o caso do número de filhos dos funcionários da empresa. 

```{r frequencias da variavel nfilhos, echo = TRUE}
salarios %>% dplyr::select(n_filhos) %>% summarytools::freq()
```

Como há dados faltantes para essa variável, é importante o analista determinar qual o espaço amostral está interessado em focar sua análise. 

A fim de ser comparável às análises pregressas, é importante que as frequências absoluta e relativa do total de dados seja considerada, isto é, leitura da coluna Total, a fim de manter o mesmo espaço amostral.

Caso, ele esteja interessado em analisar apenas os dados válidos, ele pode redefinir o espaço amostral, ler apenas a coluna Valid, porém recalculando as tabelas anteriores, considerando os indivíduos apenas com dados preenchidos para a variável filhos.

```{r tabela contigencia grau de instrucao regiao, echo = TRUE}
summarytools::ctable(x = salarios$Grau_de_instrucao, 
       y = salarios$regiao, 
       prop = "t") 
```

```{r tabela contigencia estado civil n_filhos, echo = TRUE}
summarytools::ctable(x = factor(salarios$n_filhos), 
       y = salarios$estado_civil, 
       prop = "t") 
```

# Calculando o teste de correlação ponto bisserial

Para realizar o cálculo dessa correlação, devemos converter a variável categória que estava em texto para binária (0,1). Fizemos através do pacote básico, transformando convertendo para binário através da função factor e transformando em numérica, pois a função recebe as variáveis em seu formato numérico.

```{r correlação ponto bisserial, echo = TRUE}
#Convertendo solteiro para 0 e casado para 1 com variável binária e calculando o coeficiente de correlação ponto-bisserial
cor.test(x = salarios$salario, 
       y = as.numeric(as.character(factor(salarios$estado_civil, levels = c("solteiro","casado"), labels = c(0,1)))))
```

Reparem que, embora tenha calculado uma relação entre as categórias de estado civil e salário, apontando para uma fraca relação entre ser casado e ganhar maiores salários, essa valor não é significativo ao nível de 95% (papo para futuro, mas é possível checar pelo p-valor e pelo intervalo de confiança).
